臺灣高等法院民事判決 
109年度上易字第1205號
上  訴  人  黃耀儀  
            陳彥甫  
共      同
訴訟代理人  黃銀河律師
被 上訴 人  許吳常娥
訴訟代理人  趙政揚律師
上列當事人間請求債務人異議之訴事件，上訴人對於中華民國10
9年8月31日臺灣臺北地方法院109年度訴字第3243號第一審判決
提起上訴，本院於110年7月20日言詞辯論終結，判決如下：
    主      文
上訴駁回。
第二審訴訟費用由上訴人連帶負擔。
    事實及理由
一、上訴人主張：上訴人黃耀儀邀同上訴人陳彥甫（下各稱其名
    ，合稱上訴人）擔任連帶保證人，於民國108年3月22日與被
    上訴人公證訂立房屋租賃契約（下稱系爭租約），承租門牌
    號碼臺北市○○區○○○路0段000巷00號1樓房屋（下稱系爭15號
    1樓），範圍如系爭租約附圖粉紅色區域，載明供餐廳營業
    之用，租期自108年5月10日起至113年5月9日止，月租金新
    臺幣（下同）18萬元，黃耀儀將保證金及全部租金共16紙支
    票交付被上訴人。嗣黃耀儀申請在系爭15號1樓經營「初滿
    食堂」，經臺北市商業處（下稱商業處）以108年4月1日北
    市商二字第1084104211號函認定該處不得做為餐館業營業使
    用，黃耀儀多次與被上訴人洽談均無效果，遂於108年4月13
    日發函終止租約，並請求被上訴人7日內返還前開支票或等
    額現金，未獲置理，遂就支付108年10月至109年4月租金之7
    張租金支票聲請假處分並執行。被上訴人竟以黃耀儀積欠前
    開7個月租金126萬元，於109年5月5日持系爭租約與公證書
    ，聲請原法院109年度司執字第46878號給付租金強制執行事
    件（下稱系爭執行事件），對上訴人強制執行126萬元。惟
    系爭租約既經黃耀儀終止，執行名義即失其效力，爰依強制
    執行法第14條第1項規定，求為系爭執行事件之強制執行程
    序應予撤銷之判決。
二、被上訴人則以：系爭租約載明租賃標的係門牌整編前臺北市
    ○○區○○○路0段000巷00弄0號房屋（下稱系爭11弄4號），亦
    即系爭租約附圖粉紅色區域，面積113.68平方公尺。系爭11
    弄4號房屋建號原為臺北市○○區○○段0○段00000○號（下稱原5
    6759建號），於73年併入同小段56754建號（下稱原56754建
    號，現為同小段2019建號，即系爭15號1樓），合併後總面
    積227.31平方公尺，但系爭11弄4號之門牌與稅籍仍保留，
    面積為113.68平方公尺，符合臺北市土地使用分區管制自治
    條例第21組「飲食業」（150平方公尺以下）之要件，得經
    營「F501060餐館業」，並無上訴人主張無法經營餐廳情事
    ，則黃耀儀片面終止系爭租約及上訴人請求撤銷系爭執行事
    件之強制執行程序，自屬無據等語，資為抗辯。
三、原審為上訴人全部敗訴之判決，上訴人聲明不服，全部提起
    上訴，並上訴聲明：㈠原判決廢棄。㈡系爭執行事件之強制執
    行程序應予撤銷。被上訴人答辯聲明：上訴駁回。
四、兩造不爭執事項：
　㈠黃耀儀邀陳彥甫為連帶保證人，於108年3月22日與被上訴人
    公證訂立系爭租約，向被上訴人承租如系爭租約附圖粉紅色
    區域，做為餐廳營業之用，租期自108年5月10日起至113年5
    月9日止，月租金18萬元，黃耀儀將保證金及全部租金共16
    紙支票交付被上訴人，有公證書、租賃契約書及支票16紙在
    卷（見原審卷㈠27-39、41-51頁）。
　㈡黃耀儀以租賃標的無法做為餐館使用，依系爭租約第8條第4
    款於108年4月13日以存證信函向被上訴人終止租約。（見原
    審卷㈠第65-77頁）。
　㈢被上訴人主張黃耀儀積欠自108年10月至109年4月共計7個月
    租金126萬元，於109年5月5日依系爭租約第3條及公證書，
    聲請系爭執行事件對上訴人強制執行，執行事件尚未執行終
    結（見原審卷㈡第5-27頁）。
　㈣地政整合系統查無現門牌「○○○路0段000巷00弄4號」之登記
    資料；另大安區○○段0小段改編前56759建號（即系爭11弄4
    號），業以73年收件大安字第38597號與同小段改編前56754
    建號辦理合併登記（合併後改編後為同小段2109建號）。原
    56759建號面積為113.68平方公尺，原56754建號與原56759
    建號合併後總面積為227.31平方公尺，門牌為臺北市○○區○○
    ○路0段000巷00號1樓（即系爭15號1樓），有臺北市大安地
    政事務所108年12月24日北市大地籍字第1087019586號函與
    附件、56754建號合併前後建物測量成果圖可參（見本院卷㈠
    第163-180頁、原審卷㈠第247頁）。
五、上訴人主張系爭租約租賃標的為系爭15號1樓，承租使用範
    圍如系爭租約附圖粉紅色區域云云。被上訴人辯以租賃標的
    為系爭11弄4號，即系爭租約附圖粉紅色區域，承租面積為1
    13.68平方公尺等語。經查：
　㈠按解釋意思表示，應探求當事人之真意，不得拘泥於所用之
    辭句，民法第98條定有明文。次按解釋意思表示，應探求當
    事人之真意，不得拘泥於所用之辭句，所謂探求真意，應從
    該意思表示所根基之原因事實、經濟目的、一般社會之理性
    客觀認知、經驗法則及當事人所欲使該意思表示發生之法律
    效果而為探求，並將誠信原則涵攝在內，藉以檢視其解釋結
    果對兩造之權利義務是否符合公平正義（最高法院109年度
    台上字第38號判決意旨參照）。
  ㈡查系爭租約第1條、第15條第3款分別約定：「房屋所在地及
    使用範圍：台北市○○區○○○路0段000巷00號（門牌整編前為
    台北市○○○路0段000巷00弄0號）。租賃範圍：1樓（部分）
    （詳如附圖）不包括地下室」「三、本件出租人提供之房屋
    稅單上課稅房屋座落門牌地址為台北市○○○路0段000巷00弄0
    號，惟本建物於建物謄本上之標示部登記為台北市○○區○○○
    路0段000巷00號。(亦即建物權狀已合併但房屋稅籍和門牌
    仍然獨立)」，系爭租約附圖亦標示：「粉紅色區域為承租
    範圍門牌為台北市○○○路0段000巷00弄0號」(見原審卷㈠第31
    、37、39頁）。綜觀上開約款與圖面已表明租賃標的係「門
    牌整編前為台北市○○○路0段000巷00弄0號」，且系爭11弄4
    號稅籍編號為Z00000000000號，亦有107年度房屋稅繳款書
    可參（見本院卷㈠第407頁），黃耀儀向被上訴人承租可供餐
    廳登記使用之租賃標的，雙方對於租賃標的位置及範圍，除
    以文字敘明外，又補以附圖佐證，並載明粉紅色區域之舊門
    牌及稅籍仍存在等情，可知租賃標的為系爭11弄4號。再參
    以黃耀儀對被上訴人提起原法院108年度北簡字第7301號返
    還租金等事件（下稱108年另案），亦於108年6月18日當庭
    自認「原告（指黃耀儀）要承租的是216巷11弄4號沒有錯…
    」（見原審卷㈠第161頁），嗣於本件改稱租賃標的為系爭15
    號1樓，又未合理說明前後陳述一不之事由，已難採信。至
    於系爭租約第1條、第15條第3款雖有「台北市○○區○○○路0段
    000巷00號」之記載，僅係描述系爭11弄4號經併入系爭15號
    1樓之情形，無礙於兩造以系爭11弄4號為租賃標的之真意。
    是上訴人主張租賃標的為系爭15號1樓云云，自無可取。
六、上訴人主張租賃標的無從申請餐廳（館）營業登記，不符合
    系爭租約第4條第1款之租賃本旨，其於108年4月13日依第8
    條第4款終止租約，為被上訴人所否認。經查：
　㈠依系爭租約第4條第1款、第8條第4款分別約定：「本房屋係
    供餐廳營業之用，不得逾此範圍或改作他用」、「有下列情
    形之一者，乙方（指黃耀儀）得終止租約：四、甲方（指被
    上訴人）並不保證本標的物是否可辦理公司之營利事業登記
    ，由甲方提供使用執照交乙方自行詳查，如未能『登記』時，
    乙方得終止本租約，甲方並不補償任何裝潢費用之損失」（
    見原審卷㈠第33頁），已約定租賃標的（即系爭11弄4號）若
    無法供餐廳營業使用，承租人黃耀儀始得終止租約。
　㈡黃耀儀固主張其自108年4月迄110年1月間，多次申請「初滿
    食堂」之營業登記，均遭商業處駁回。惟本件租賃標的為系
    爭11弄4號、面積113.68平方公尺，則黃耀儀先後於108年4
    月1日與15日、109年11月26日、110年1月25日、同年2月8日
    以系爭15號1樓申請餐廳登記（分見原審卷㈠第61-63、55-59
    、223頁、本院卷㈠第285-298頁、309-329、第395、309-411
    頁），或於108年4月26日、109年11月24日、同年月26日、1
    10年1月25日以系爭11弄4號提出申請，卻未檢附系爭11弄4
    號謄本或係檢附系爭15號1樓謄本（分見原審卷㈠第283頁、
    本院卷㈠第245-259、261-284、393頁），或是於109年11月2
    7日、110年1月25日申請表格將營業場所使用面積記載為「1
    81.92平方公尺」（見本院卷㈠第299-308、397頁），均遭商
    業處駁回，其申請內容與租賃標的不符，自無從認定系爭11
    弄4號不符合系爭租約4條第1款供餐廳營業之租賃目的。
　㈢按在第四種住宅區內得附條件允許使用「第21組：飲食業」
　　，臺北市土地使用分區管制自治條例第9條第2款第6目定有
    明文。又內政部103年10月15日台內地字第1030605208號函
    略稱：「一、按地籍測量實施規則第290條規定，辦理建物
    合併應以辦畢所有權登記、位置前後或左右或上下相毗鄰之
    建物為限，並填具申請書及合併位置圖說向登記機關申辦；
    如因建物所有權人不同或設定有他項權利者，應依同條第3
    項各款規定辦理。案經測量完竣後，登記機關應發給申請人
    建物測量成果圖以資證明。二、次查申辦建物合併登記，應
    依土地登記規則第34條規定，提出前開建物測量成果圖相關
    文件憑辦。有關應否檢附建管機關許可位置圖說及整併門牌
    號證明文件1節，並不影響登記機關之測量與登記，且上開
    業務分屬建管與戶政機關之權責，宜由當事人自行決定是否
    申辦變更或整併」（見本院卷㈠第181頁）。原56759建號於7
    3年併入原56754建號以後，地政整合系統現無臺北市○○○路0
    段000巷00弄0號門牌登記資料，惟商業處以110年3月3日000
    0000000號函回覆黃耀儀：「…且該建物（指原56759建號）
    已於民國74年1月3日以臺北市大安地政事務所大安字第3859
    7號辦理建物合併登記，惟未辦理門牌合併整編與房屋稅籍
    資料釐正，致建物所有權人尚可單獨取得前開二址之個別房
    屋稅單，…」（見本院卷㈠第411頁），可見系爭11弄4號仍有
    舊門牌及稅籍資料存在。
  ㈣再者，108年另案向臺北市政府都市發展局（下稱都發局）
　　、臺北市○○○○○○○○○○○○○○○○○○00弄0號房屋可否經營餐廳，
    經都發局以108年9月17日北市都規字第1083086946號函回覆
    ：「說明二、查旨揭地址（指系爭11弄4號）位屬『第四種住
    宅區』，臨接8公尺寬計畫道路，依本市土地使用分區管制自
    治條例規定，前開使用分區得附條件允許作『第21組：飲食
    業（限於營業樓地板面積150平方公尺以下者）』使用（允許
    使用條件：1.設置地點應臨接寬度八公尺以上之道路。2.限
    於建築物第一層及地下一層使用。），惟不允許作『第22組
    ：餐飲業（營業樓地板面積超過150平方公尺之飲食業）』使
    用」，建管處108年9月20日北市都建使字第1083042693號函
    亦持相同見解（依序見原審卷㈠第155、157頁）。都發局並
    以109年6月17日北市都築字第1093064770號函回覆原審：「
    說明二、經查旨揭二址（指系爭11弄4號與系爭15號1樓）位
    屬『第四種住宅區』，臨接8公尺寬計畫道路，依本市土地使
    用分區管制自治條例規定，得附條件允許作『第21組：飲食
    業』（營業樓地板面積150平方公尺以下者）使用，包括㈠冰
    果室、㈡點心店、…㈦餐廳（館）、㈧咖啡館、㈨茶藝館等…」（
    見原審卷㈠第229頁）。可知系爭11弄4號面積113.68平方公
    尺，符合臺北市土地使用分區管制自治條例第9條第2款第6
    目附條件經營「第21組飲食業」（面積150平方公尺以下）
    之規定。嗣被上訴人於109年11月11日以系爭11弄4號，檢附
    身分證影本與109年房屋稅繳款書，試以「百利食堂」名義
    向商業處申請營業登記，都發局及建管處審查認為符合規定
    ，再經商業處以109年11月11日北市商二字第1094116252號
    函准許百利食堂之「F501060餐館業」登記，樓地板面積限
    於113.68平方公尺以下，不得占有其他樓層（見本院卷㈠第1
    17-119頁）。益徵系爭11弄4號得辦理經營「F501060餐館業
    」之營業登記。
　㈤上訴人再以主管機關應依最近3至6個月內建物謄本與租賃契
    約審核營業登記，系爭11弄4號已無建物權狀或謄本，系爭
    租約附圖粉紅色區域是出租人自行標示使用範圍，無從以系
    爭11弄4號做為審查依據云云（見本院卷㈡第29-35頁）。惟
    商業處「預審系統操作─營業場所土地使用分區管制與建築
    管理規定查詢表」網頁雖註記「請上傳3-6個月內之建物登
    記謄本」，但該欄位屬於「營業場所資訊（選填）」性質（
    見本院卷㈡第69頁）。參酌都發局108年10月9日北市都築字
    第1083093622號函覆原審：「三、惟查本市不動產數位資料
    庫公務應用系統無登載前揭建物之謄本，致本案尚難認定其
    營業樓地板面積，故本局審查結果係請申請人補充該建物之
    登記謄本或其他得證明建物面積之文件，俾利本局據以憑辦
    其歸屬之使用組別及審查是否符合本市土地使用分區管制相
    關規定；倘房屋稅單上如有登載建物面積，亦可當作補件資
    料提供本局辦理審查事宜」（見原審卷㈠第317至318頁），
    可知得檢附載有面積資料之人工登記謄本或房屋稅單申請「
    F501060餐館業」之營業登記，此亦可由被上訴人申請百利
    食堂營業登記所附資料可資佐證。是上訴人前開主張亦無可
    採。
  ㈥租賃標的即系爭11弄4號得依臺北市土地使用分區管制自治條
    例第9條第2款第6目申請登記經營「F501060餐館業」，並無
    黃耀儀所稱無法符合系爭租約4條第1款供餐廳營業之租賃目
    的，則黃耀儀於108年4月13日依系爭租約第8條第4款終止系
    爭租約，為不合法，上訴人依強制執行法第14條第1項之規
    定，請求撤銷系爭執行事件之強制執行程序，即無可採。
七、綜上所述，上訴人依強制執行第14條第1項之規定，請求系
    爭執行事件之執行程序應予撤銷，為無理由，不應准許。原
    判決駁回其訴，經核並無違誤，上訴意旨指摘原判決不當，
    求予廢棄改判，為無理由，應駁回其上訴。
八、本件事證已臻明確，兩造其餘攻擊、防禦方法及證據，經斟
    酌後，認均不足以影響本判決結果，自無逐一詳予論述之必
    要，併予敘明。
九、據上論結，本件上訴為無理由，依民事訴訟法第449條第1項
    、第85條第2項，判決如主文。
中　　華　　民　　國　　110 　年　　8 　　月　　3 　　日
                  民事第四庭 
                      審判長法  官  傅中樂
                            法  官  管靜怡
                            法  官  吳燁山
正本係照原本作成。
不得上訴。
中　　華　　民　　國　　110 　年　　8 　　月　　3 　　日
　　　　　　　　　　　　　　書記官  莊雅萍